【裁判字號】    95,訴,128
【裁判日期】    950420
【裁判案由】    違反道路交通管理處罰條例
【裁判全文】
高雄高等行政法院裁定
                                     95年度訴字第00128號
原      告  甲○○
被      告  高雄市政府交通局
代  表  人  乙○○  局長
上列當事人間因違反道路交通管理處罰條例事件，原告不服交通
部中華民國94年12月12日交訴字第09400595171號訴願決定，提
起行政訴訟。本院裁定如下︰
    主  文
原告之訴駁回。
訴訟費用由原告負擔。
    理  由
一、按訴訟事件不屬行政法院之權限者，行政法院應以裁定駁回
    原告之訴，行政訴訟法第107第1項第1款定有明文。另「違
    反本條例之行為，由左列機關處罰之：一、第十二條至第六
    十八條由公路主管機關處罰。二、第六十九條至第八十四條
    由警察機關處罰。前項處罰於裁決前，應給予違規行為人陳
    述之機會。第一項第一款之處罰，公路主管機關應設置交通
    裁決單位辦理；其組織規程由交通部、直轄市政府定之。」
    「受處分人，不服第八條主管機關所為之處罰，得於接到裁
    決書之翌日起二十日內，向管轄地方法院聲明異議。法院受
    理前項異議，以裁定為之。不服前項裁定，受處分人或原處
    分機關得為抗告。但對抗告之裁定不得再抗告。」復為行為
    時（下同）道路交通管理處罰條例第8條及第87條所明定。
    又按「人民對於中央或地方機關之行政處分，認為違法或不
    當，致損害其權利或利益者，得依本法提起訴願。」固為訴
    願法第1條第1項前段所規定，但同項但書亦規定：「但法律
    另有規定者，從其規定。」是上開交通事件之受處分人對行
    政機關之處罰而不服者，應由普通法院之交通法庭審理，而
    非如一般行政爭訟事件循訴願、行政訴訟程序，請求救濟。
    另按「原告之訴，有左列各款情形之一者，行政法院應以裁
    定駁回之。但其情形可以補正者，審判長應定期間先命補正
    ．．．。十、起訴不合程式或不備其他要件者。」行政訴訟
    法第107條第1項第10款定有明文。又提起訴願，以有行政處
    分之存在為前提，而所謂行政處分，依訴願法第3條第1項規
    定，係指中央或地方機關就公法上具體事件所為之決定或其
    他公權力措施而對外直接發生法律效果之單方行政行為。至
    於行政機關所為單純事實之敘述（或事實通知）或理由之說
    明，既不因該項敘述或說明而生何法律上之效果者，自非行
    政處分，人民即不得對之提起訴願。
二、查本件原告駕駛其所有車牌號碼ＱＭ－885號車，於民國（
    下同）94年3月10日18時38分許，行經高雄市○○路與楠陽
    路，經高雄市政府警察局交通警察大隊警員對其進行酒精濃
    度測試結果，酒精吐氣濃度達每公升0.42毫克，乃以原告違
    反道路交通管理處罰條例第35條第1項第1款：「汽車駕駛人
    ，駕駛汽車經測試檢定有左列情形之一者，處新台幣一萬五
    千元以上六萬元以下罰鍰，並當場移置保管其車輛及吊扣其
    駕駛執照一年。．．一、酒精濃度超過規定標準。」之規定
    ，當場舉發，並填掣高市警刑字第Ｂ00000000號違反道路交
    通管理事件通知單移送被告審理。原告於94年3月28日提出
    陳情，案經被告審理結果，仍認定原告違反道路交通管理處
    罰條例第35條第1項第1款規定，以94年4月8日高市府交裁字
    第32-Ｂ00000000號裁決書（下稱系爭裁決處分）裁處原告
    罰鍰新台幣（下同）3萬元，並吊扣駕照12個月，該裁決書
    則於94年4月8日送達原告。原告不服，向被告提出申訴，經
    被告以94年5月5日高市交裁字第0940015257號函復原告，略
    以：請原告循聲明異議途徑以為救濟。嗣原告於94年5月23
    日提出聲明異議，經台灣高雄地方法院以94年度交聲字第27
    9號裁定將原告之異議駁回。原告不服，提起抗告，亦經台
    灣高等法院高雄分院於94年8月29以94年度交抗字第122號裁
    定駁回其抗告確定。原告乃又於94年9月20日向被告申請撤
    銷系爭裁決處分，案經被告以94年9月27日高市交裁字第094
    0035538號函復原告，略以：被告並無權變更法院裁定，請
    原告依法辦理吊扣駕照結案等語。原告不服，提起訴願，經
    遭決定不受理等情，有各該舉發通知單、裁決書、送達證書
    、法院裁定書及被告之函文等附卷可稽，自堪認定。
三、原告起訴意旨請求判決將訴願決定、被告系爭裁決處分、被
    告94年5月5日高市交裁字第0940015257號函、94年9月27日
    高市府交裁字第0940035538號函予以撤銷，無非以：被告94
    年5月5日高市交裁字第0940015257號函已明確教示原告「請
    台端於本文送達之翌日起20日內，依據道路交通管理處罰條
    例第87條規定，逕向管轄地方法院聲明異議。」等詞，則原
    告聲明異議之期間究應以收到裁決書之日或以被告上開函文
    教示之日期為準，實無所適從，其妨礙原告行使聲明異議權
    利之行使。又原告因信賴被告上開函文教示之救濟期間，自
    應准原告於該函送達之翌日起20日內，向地方法院聲明異議
    。再者，被告作成系爭裁決處分前並未斟酌原告陳述之意見
    ，顯然違反道路交通管理處罰條例第8條第2項及第9條第1項
    規定，應予撤銷，然被告94年9月27日高市府交裁字第09400
    35538號函竟予拒絕，已損害原告一家生計等語，資為爭執
    。
四、經查，本件原告因違反道路交通管理處罰條例第35條第1項
    第1款「酒精濃度超過規定標準」之規定，經被告以系爭裁
    決書裁處罰鍰3萬元並吊扣駕照12個月，已如前述，依照首
    揭法律規定及說明，交通事件之受處分人對行政機關之處罰
    而不服者，應向管轄地方法院聲明異議，尚不得循訴願及行
    政訴訟程序謀求救濟。況且所謂行政處分，乃行政機關為規
    制公法上具體事件，以直接對外發生法律效果為目的所作成
    之單方行政行為，故行政處分必以具備「規制」之法律效果
    為其要件；換言之，行政機關所為之單方措施，需係以設定
    、變更或廢棄權利及義務為目的而具有法律拘束力者，始得
    謂為行政處分。經查，被告94年5月5日高市交裁字第094001
    5257號函復原告之陳情書，略以：請台端循聲明異議途徑以
    為救濟等語並為救濟途徑之教示等情；以及被告94年9月27
    日高市府交裁字第0940035538號函復原告，略以：「．．．
    依據道路交通管理處罰條例第87條規定：『受處分人，不服
    第八條主管機關所為之處罰，得於接到裁決書之翌日起20
    日內，向管轄地方法院聲明異議。法院受理前項異議，以裁
    定為之。不服前項裁定，受處分人或原處分機關得為抗告。
    』準此，台端申請變更法院裁定免予裁處乙節，本局並無權
    責，更不可逾越；法律明訂者，均須依法辦理，致無法配合
    所請，尚祈見諒。另請台端於本文送達次日起15日內攜帶本
    文到案辦理吊扣駕照12個月結案事宜，逾期，仍將依裁決書
    主文規定裁處。」等詞，有各該函文附卷可稽，其意旨係告
    知原告對系爭裁決處分之救濟途徑，及原告酒精濃度超過規
    定標準而駕車之違規行為，業經普通法院裁定確定，仍應依
    法執行等事宜，並未於實體上重新創設法律效果，揆其性質
    應屬單純之事實及理由之說明而已，自非行政處分；至原告
    對系爭裁決處分之救濟期間應以何日為準及有無逾期之爭執
    ，係屬原告於上開交通違規事件應由普通法院審酌之問題，
    亦非行政法院之權限。是原告對被告94年9月27日高市府交
    裁字第0940035538號函提起訴願，揆諸前揭法條及說明，自
    有未合，訴願決定以程序不合法，而不予受理，洵無違誤，
    原告復提起本件行政訴訟，請求撤銷訴願決定及被告系爭裁
    決處分、被告94年5月5日高市交裁字第0940015257號函、94
    年9月27日高市府交裁字第0940035538號函予以撤銷，即屬
    不備起訴要件且無審判權，應予駁回。又本件原告之訴因程
    序不合法而予駁回，其所為實體上之主張，自毋庸再予審究
    ，附此說明。
四、據上論結，本件原告之訴為不合法，依行政訴訟法107條第
    1項第1款、第10款、第104條、民事訴訟法第95條、第78條
    ，裁定如主文。
中    華    民    國    95    年     4    月   20     日
                  第二庭審判長法  官   江幸垠
                              法  官   戴見草
                              法  官   簡慧娟
以上正本係照原本作成。
如不服本裁定，應於裁定送達後10日內以書狀敘明理由，經本院
向最高行政法院提出抗告（須按對造人數附具繕本）；並應預繳
送達用掛號郵票6份（每份34元）。
中    華    民    國    95    年     4    月   20     日
                              書記官    楊曜嘉


司法院資訊處製作；財團法人民間司法改革基金會備份。
